臺灣高等法院臺中分院刑事判決　　　　　　　民國九十一年度上更(一)字第一六一號
　　上　訴　人
　　即 自訴 人　戊○○
　　　　　　　　　　　　住彰化.
　　　　　　　　　　　　身分證.
　　代　理　人　丁○○　律師
　　　　　　　　甲○○　律師
　　被　　　告　丙○○　男　六.
　　　　　　　　　　　　住彰化.
　　　　　　　　　　　　身分證.
　　　　　　　　乙○○　男　六.
　　　　　　　　　　　　住台北縣新店市○○里○鄰○○路三十二號五樓
　　　　　　　　　　　　身分證.
右上訴人因自訴被告等偽造文書等案件，不服臺灣彰化地方法院中華民國八十八年六
月十四日第一審判決（民國八十七年度自更字第二號，提起上訴，經判決後，由最高
法院第一次發回更審，本院判決如左：
　　主      文
原判決撤銷，發回臺灣彰化地方法院。
　　理      由
一、自訴意旨略以：(一)被告丙○○、乙○○二人，於民國（下同）七十五年五月七日
    下午三時許，在台灣銀行宜蘭分行，由被告乙○○取出空白借據，被告丙○○故
    意僅簽名而未蓋章，經自訴人簽名後即由被告乙○○收回，收回後被告乙○○即
    表示上開借據因被告丙○○僅簽名未蓋章而無效，乃提出另一張空白借據要求重
    新簽章；自訴人事後才發現，前一張原本無效之借據竟冒貸新台幣（下同）三百
    萬元，後一張空白借據冒貸二百五十萬元；(二)自訴人亦同時發現冒貸之文件內附
    之樺進木業股份有限公司（以下簡稱樺進公司）七十五年五月六日及同年七月二
    十六日之董監事聯席會議紀錄係屬被告二人所共同偽造製作的（見本案自訴狀，
    附於原審八十三年度自字第一○九號卷），因認被告丙○○、乙○○等涉有共同
    詐欺及偽造文書罪嫌云云。
二、按修正前之刑事訴訟法第三百二十三條規定，同一案件經檢察官偵查終結者，不
　　得再行自訴。經查，本案自訴人雖於八十四年五月二十九日，對被告丙○○、乙
　　○○提出詐欺暨偽造文書之告訴，蔡戊卿部分經檢察官於八十四年九月三十日偵
　　查終結，認為犯罪嫌疑不足，為不起訴處分，經自訴人聲請再議後，於八十四年
　　十一月十六日駁回確定，乙○○部分經簽移臺灣臺北地方法院檢察署，經該檢察
　　署檢察官以罪嫌不足，於八十五年三月十二日偵查終結，為不起訴確定在案（經
　　本院調閱臺灣彰化地方法院檢察署八十四年度偵字第三七三三號、八十四年度議
    仁字第八七九號及臺灣臺北地方法院檢察署檢察官八十四年度偵字第二二六○五
    偵查卷核閱無誤）。惟本案自訴人早於八十三年六月十五日已提起自訴在案，有
    本件自訴狀附於原審八十三年度自字第一○九號卷可稽，故本件並非偵查終結後
    始提起自訴之情形，應無修正前刑事訴訟法第三百二十三條規定之適用。原審認
    自訴人係對同一案件，對檢察官偵查終結之案件再行自訴，逕為不受理判決，殊
    嫌速斷。
三、次按犯罪之被害人得提起自訴，犯罪事實之一部提起自訴者，他部雖不得自訴亦
    以得提起自訴論，但不得提起自訴部分係較重之罪者，不在此限，刑事訴訟法第
    三百十九條第一項前段、第二項分別定有明文。復按不得提起自訴而提起者，應
    論知不受理之判決，同法第三百三十四條亦有明文。本件自訴人自訴被告二人共
    同偽造借據冒貸金額部分（即自訴意旨(一)），如屬實情，則被告等除涉有詐欺罪
    外，亦成立偽造文書犯行，則本件自訴人是否為被告等偽造文書之直接被害人，
    饒有研究餘地，又上述自訴意旨(二)依其自訴之事實，該犯行之直接被害人應屬樺
    進公司，上訴人並非自訴被害人，且與其所認被告等之詐欺犯行有裁判上一罪之
    牽連關係，罪刑亦重於詐欺罪，是上訴人所訴被告等詐欺罪嫌，係屬直接被害人
    ，上訴人對被告等提起自訴。揆諸前揭說明，尚有未合，原審此部分為自訴不受
    理之判決，尚無違誤，惟查此部分與自訴意旨(一)部分有連續犯之裁判上一罪關係
    。揆諸前開說明，自訴人上訴意旨指摘原判決不當，非無理由，應由本院予以撤
    銷，併發回原審法院另為適當之裁判。
四、據上論斷，應依刑事訴訟法第三百六十九條第一項但書，判決如主文。
中      華      民      國　    九十一     年     八      月    十四　　日
                                臺灣高等法院臺中分院刑事第六庭
                                　　　審判長法　官　李  文  雄
                                　　　　　　法  官　邱　顯　祥
                                　　　　　　法  官　陳　嘉　雄
右正本證明與原本無異。
如不服本判決應於收受送達後十日內向本院提出上訴書狀，其未敘述上訴之理由者並
得於提起上訴後十日內向本院補提理由書（均須按他造當事人之人數附繕本）。
　　　　　　　　　　　　　　　　　　　　　　書記官  王  麗  英
中      華      民      國　    九十一     年     八      月    十四　　日
                                                                        Ｒ
